【裁判字號】    99,易緝,320
【裁判日期】    990930
【裁判案由】    詐欺
【裁判全文】
臺灣臺中地方法院刑事判決             99年度易緝字第320號
公  訴  人  臺灣臺中地方法院檢察署檢察官
被      告  甲○○
上列被告因詐欺案件，經檢察官提起公訴（93年度偵字第20009
號），本院判決如下：
    主  文
本件免訴。
    理  由
一、公訴意旨略以：被告甲○○（原名張炎山）係智鈞有限公司
    （報關行，實際營業地址為臺北市○○○路92號7樓之1，登
    記營業地址為基隆市○○路99巷7號3樓之3）負責人。智鈞
    有限公司與從事女性內衣製造之吾友事業股份有限公司（下
    稱吾友公司，設址臺中縣大里市○○路75號）彼此間有多次
    進關委託關係，另智鈞有限公司與立豐報關股份有限公司（
    下稱立豐公司，負責人周瑞敏，址設基隆市○○路99巷7號3
    樓之3、4）彼此間為多年之貨物報關業務合作關係。於86年
    10月28日吾友公司委託智鈞有限公司向基隆關稅局申報委託
    大陸加工女性內衣復運進口通關事宜，被告將本件通關報驗
    業務轉單給立豐公司處理，立豐公司則指派員工林萬杰陪同
    海關人員於現場查驗，基隆關稅局六堵分局驗貨員王正全於
    86年10月29日下午，奉派查驗後，未予當日全部挑認送分估
    課稅，被告認有機可乘，意圖為自己不法之所有，以電話聯
    絡吾友公司承辦人劉憶如，向劉女佯稱：本件貨物通關查驗
    時有原出口布料留樣不齊問題，該批貨品將以成品款課稅，
    無法依加工工資（進口成品價格減去出口布料成本差額）課
    稅，二者稅額差距數十倍，需支付新臺幣（下同）8萬元以
    行賄海關人員打通關節，即可依加工工資課稅方式進口，致
    劉憶如陷於錯誤，遂將上情告知業務經理劉麗芬，經劉麗芬
    回報上層主管同意後如數支付8萬元加上本案通關費用14萬1
    742元，共22萬1742元，吾友公司會計課人員遂於10月30日
    匯款21萬5000元至被告指定之智鈞有限公司萬泰商業銀行銀
    城東分行活期存款帳戶（帳號000000000000）。被告確知吾
    友公司願意支付前述8萬元後，即於86年10月29日晚上與立
    豐公司負責人周瑞敏等人至餐廳及有女陪侍之酒家消費並先
    行墊支花費該自吾友公司詐欺所得之8萬元，該批貨物因無
    違規情形於翌（30）日即予通關放行等語。因認被告涉犯刑
    法第339條第1項之詐欺取財罪嫌。
二、本件被告甲○○行為後，刑法第2條第1項、第80條第1項、
    第83條業於94年2月2日修正公布，並自95年7月1日起施行。
    修正後刑法第2條第1項規定，已將新舊法律適用之「從新從
    輕」原則，改採「從舊從輕」原則，而此規定僅係規範行為
    後法律變更所生新舊法律比較適用之準據法，並非實體刑罰
    法律，自不生行為後法律變更之比較適用之問題，應逕行適
    用新法第2條第1項之規定，為「從舊從輕」之比較。又關於
    追訴時效期間之修正，應屬實體刑罰法律變更，而有第2條
    第1項之適用。經比較修正前、後刑法第80條第1項關於追訴
    權時效期間之規定，修正後刑法第80條第1項所定時效期間
    較長，顯不利於被告，是本件關於追效權時效之計算，自應
    適用修正前刑法第80條之規定，且關於追訴權時效之停止進
    行及其期間、計算，亦應一體適用修正前刑法第83條之規定
    ，合先敘明。
三、按案件時效已完成者，應諭知免訴之判決，並得不經言詞辯
    論為之，刑事訴訟法第302條第2款、第307條定有明文。次
    按追訴權之時效，如依法律之規定，偵查、起訴或審判之程
    序不能開始或繼續時，停止其進行。前項時效停止，自停止
    原因消滅之日起，與停止前已經過之期間，一併計算。停止
    原因繼續存在之期間，如達於修正前刑法第80條第1項各款
    所定期間四分之一者，其停止原因視為消滅，亦為修正前刑
    法第83條所明定。又按已實施偵查及經提起訴訟，且在審判
    進行中，均不生時效進行之問題。所謂實施偵查者，係指檢
    察署收受警局移送書或告訴、告發之日起為檢察官發動偵查
    權之時而言（司法院大法官會議釋字第138、123號解釋及最
    高法院82年9月21日第10次刑事庭會議決議參照）。經查：
(一)、被告被訴詐欺罪，其最重本刑為有期徒刑5年，依修正前刑
    法第80條第1項第2款之規定，其追訴權期間為10年。
(二)、又被告因逃匿，經本院通緝，致審判不能進行，應一併計算
    該項追訴期間四分之一，為2年6月。
(三)、參照司法院大法官會議釋字第138、123號解釋及最高法院82
    年9月21日第10次刑事庭會議紀錄意旨，已實施偵查及經提
    起訴訟，且在審判進行中，均不生時效進行之問題，故本件
    須加計通緝發布日減去開始實施偵查日之期間（即通緝發布
    日之94年3月1日減去開始實施偵查日之93年8月19日，即6月
    又14日）。
(四)、末以，參照最高法院82年度第10次刑事庭會議決議之見解，
    提起公訴至法院繫屬日之不算在其內，故應再減去提起公訴
    日至法院繫屬日之期間（即本院繫屬日94年2月15日減提起
    公訴日93年12月27日，即1月又20日）；亦即，自被告最後
    犯罪行為終了日期之86年10月30日起算、加計追訴權時效10
    年、追訴權時效期間加四分之一（2年6月）、加計通緝發布
    日減去開始實施偵查日之6月14日，及最後應減去提起公訴
    日至法院繫屬日之1月20日。是以，本件被告被訴犯罪之追
    訴權時效，應於99年9月24日完成。準此，被告自行為時迄
    今，已逾追訴期間，其追訴期間業已完成，揆諸前揭說明，
    爰不經言詞辯論，逕為諭知免訴之判決。
四、據上論斷，應依刑事訴訟法第302條第2款、第307條，判決
    如主文。
中    華    民    國    99    年    9     月    30    日
                        臺灣臺中地方法院刑事第十三庭
                             審判長法  官 吳幸芬
                                   法  官 戴嘉慧
                                   法  官 劉麗瑛
上正本證明與原本無異。
如不服本判決，應於收受送達後10日內向本院提出上訴書狀（應
敘述具體理由並附繕本）。
上訴書狀如未敘述理由，應於上訴期間屆滿後20日內補提理由書
於本院。
                                   書記官  王玟
中    華    民    國    99    年    9    月    30    日

司法院資訊處製作；財團法人民間司法改革基金會備份。
